【裁判字號】    99,訴,207
【裁判日期】    990625
【裁判案由】    損害賠償
【裁判全文】
臺灣嘉義地方法院民事判決               99年度訴字第207號
原      告  戊○○
            乙○○
            丁○○
兼前一人
法定代理人  丙○○
被      告  甲○○
上列當事人間請求損害賠償事件，本院判決如下：
    主  文
被告應給付原告丙○○新台幣（下同）壹佰參拾捌萬肆仟貳佰拾
捌元，給付原告丁○○柒拾伍萬陸仟柒佰柒拾陸元，給付原告戊○○肆拾參萬玖佰伍拾元，給付原告乙○○肆拾貳萬伍仟元，及
均自九十九年四月二日起至清償日止，按週年利率百分之五計算
之利息。
本判決於原告丙○○以肆拾陸萬壹仟肆佰零陸元，丁○○以貳拾
伍萬貳仟貳佰伍拾捌元，原告戊○○以拾肆萬參仟陸佰伍拾元，
原告乙○○以拾肆萬壹仟陸佰陸拾陸元，為被告供擔保後，得假
執行。
事實及理由
壹、程序方面
     按訴狀送達後，原告不得將原訴變更或追加他訴。但有下
     列各款情形之一者，不在此限：二、請求之基礎事實同一
     者。七、不甚礙被告之防禦及訴訟之終結者。民事訴訟法
     第255條定有明文，本件於附帶民事起訴狀原以原告戊○○
     單獨請求300萬元，於移送民庭後另追加原告乙○○、丁○○、丙○○，且追加機車修理費部份，經審酌結果，符合
     上述規定，應予准許，先予敘明。
貳、實體方面
 一、原告主張：
 （一）緣被告甲○○於民國〈下同〉98年4月22日晚上某時，騎
       乘車牌號碼816-BYX號重型機車搭載林怡如(林怡如部分
       經檢察官不起訴處分)，沿嘉義市○○路由北往南方向，
       於同日晚上9時56分許，行經新民路與民生社區道路○○
       路口欲左轉時，本應注意該路段設有機車左轉彎時，應
       採兩段式左轉之標誌，並應隨時注意車前狀況，採取必
       要安全措施，且當時天候陰，夜間有照明，柏油路面、
       路面乾燥無缺陷，視距良好、無障礙物，並無不能注意
       之情事，竟疏未注意及此，未採兩段式左轉之方式直接
       在上開交岔路口左轉，適賴月子騎乘車牌號碼QQ8-731號
       輕型機車沿新民路由南往北方向，亦行經上開交岔路口
       ，2車發生撞擊，賴月子因而人車倒地，受有兩側創傷性
       硬膜下出血合併左額顱內出血及腦腫之傷害，經送醫急
       救，仍因傷重，於隔日（即23日）下午4時30分許死亡。
       本案業經嘉義地方法院98年交易字第161號判決在案。
 （二）按「因故意或過失，不法侵害他人之權利者，負損害賠
       償責任。」、「不法侵害他人致死者，對於支出殯葬費
       之人，亦應負損害賠償責任。被害人對於第三人負有法
       定扶養義務者，加害人對於該第三人亦應負損害賠償責
       任。」、又「不法侵害他人致死者，被害人之父母、子
       、女及配偶，雖非財產上之損害，亦得請求賠償相當之
       金額。」民法第184條第1項、第192條及第194條分別定
       有明文。本件被害人賴月子係原告丙○○之配偶，原告
       乙○○、丁○○、戊○○係被害人之兒女，且被告甲○○騎乘機車致被害人於死之侵權行為事實，事證明確，
       其自應對原告等負損害賠償責任。
 （三）賠償金額：
   1.原告丙○○部分：
   （1）殯葬醫療費用及救護車費：因被害人賴月子死亡，原告
        丙○○支出救護車費用2,300元、醫療費用50,092元及
        喪葬費用277,040元，合計329,432元，自得向被告請求
        。
   （2）扶養費：原告丙○○為被害人之配偶，民國44年6月24
        日生，現年54歲餘，於賴月子因本件事故死亡時，依台
        灣地區簡易生命表，餘命25.79年，距65歲退休尚有11
        年，故有14.79年需待被害人及其3位子女扶養，再依
        97年嘉義縣平均每人每月之消費支出15173元計算，按
        霍夫曼氏計算扣除中間利息，原告丙○○得一次請求
        509,786元扶養費〈15,173×12=182,076，(182,076×
        10.00000000+143,840)÷4=509,786元〉。
   （3）精神慰撫金：原告丙○○國小畢業，目前任職於嘉義市
        環保局，每月收入3萬餘元，原告與賴月子結褵多年，
        鶼鰈情深，不料愛侶竟遭車禍身亡，精神遭受重大剌激
        ，往後將獨力撫養子女，更將孤零零地過一生，痛苦實
        無法言諭，爰請求920,000元以資慰藉。
   （4）原告丙○○已領取強制責任險保險金375,000元，總計
        被告應給付原告丙○○0000000元。(329,432＋509,786
        ＋920,000－375,000＝1,384,218元)。
   2.原告丁○○部分：
   （1）扶養費用：丁○○係被害人之次女，82年5月22日生，
        距被害人遇害至成年，尚有4年1個月即4.08年待被害人
        扶養，依霍夫曼式方法扣除中間利息，被告應給付原告
        331,776元扶養費〈(182,076×3.00000000+14,566)÷
        2=331,776元〉。
   （2）精神慰撫金：原告目前就讀嘉義家職，死者為丁○○之
        母親，原告平日對母親倚賴甚深，正當報恩之際，頓遭
        大，爰請求80萬元之精神慰撫金，以資慰藉。
   （3）原告已領取強制責任險保險金375,000元，總計被告應給
        付原告丁○○756,776元。(800,000＋331,776-375,000=
        756,776元)
   3.原告戊○○部分：
   （1）精神慰撫金：原告戊○○為高中畢業，因本事件原告暫
        時離開原工作單位回家處理家中大小事務。死者為戊○○之母，正當報恩之際，頓遭喪母之痛，原告等悲痛逾
        恆，爰各請求80萬元之精神慰撫金，以資慰藉。
   （2）原告戊○○支出機車維修費5,950元，被告自應賠償。
   （3）原告已領取強制責任險保險金375,000元，總計被告應
        給付原告戊○○430,950元(800,000+0000-000000=430
        ,950)。
   4.原告乙○○部分：
   （1）精神慰撫金：原告乙○○為大學肄業，目前於軍中服役
        ，每月收入約三萬餘元。死者為乙○○之母，正當報恩
        之際，頓遭喪母之痛，原告等悲痛逾恆，爰各請求80萬
        元之精神慰撫金，以資慰藉。
   （2）原告已領取強制責任險保險金375,000元，總計被告應
        給付原告乙○○425,000元(800,000-375,000=425,000)
 （四）爰聲明:
   1.被告應給付原告戊○○新台幣430,950元、應給付原告乙○○425000元、應給付原告丁○○756,776元、應給付原告丙○○1,384,218元及各自本訴狀繕本送達翌日起至清償日止
     ，按年息百分之五計算之利息。
   2.訴訟費用由被告負擔。
   3.原告願供擔保，請准宣告假執行。
 二、被告主張：
     被告對原告之請求，均表示同意，惟其現在執行中，無法
     賠償。
 三、原告主張之事實，已據其提出與所述相符之戶籍謄本2份、
     醫療及喪葬費用收據17張、機車維修1張為證。而被告則因
     過失騎車造成賴月子死亡之事實，亦經本院以98年度交易
     字第161號刑事案件判處有期徒刑10月，並經台灣高等法院
     台南分院以99年交上字第89號判決確定，有該案卷證影本
     及判決書可證，被告則未提出書狀答辯以供斟酌，應認原
     告之主張為可採信。
 四、按因故意或過失，不法侵害他人之權利者，負損害賠償責
     任。民法第184條定有明文，復按不法侵害他人致死者，對
     於支出醫療及增加生活上需要之費用或殯葬費之人，亦應
     負損害賠償責任。被害人對於第三人負有法定扶養義務者
     ，加害人對於該第三人亦應負損害賠償責任。民法第192
     條亦有明文，末按不法侵害他人致死者，被害人之父、母
     、子、女及配偶，雖非財產上之損害，亦得請求賠償相當
     之金額。民法第194條亦有明文規定。爰審酌被告應賠償之
     金額如下:
 （一）原告丙○○部分：
   1.支出之醫療及喪葬費用合計329,432元，既提出收據17張，
     被告應全數給付，
   2.扶養費：原告丙○○為被害人之配偶，民國44年6月24日生
     ，現年54歲餘，於賴月子因本件事故死亡時，依台灣地區
     簡易生命表，餘命25.79年，距65歲退休尚有11 年，故有
     14.79年需待被害人及其3位子女扶養，再依97年嘉義縣平
     均每人每月之消費支出15173元計算，按霍夫曼氏計算扣除
     中間利息，原告丙○○得一次請求509,786元扶養費〈
     15,173×12=182,076，(182,076×10.00000000+143,840)
     ÷4=509,786元〉。
   3.精神慰撫金：原告丙○○國小畢業，目前任職於嘉義市環
     保局，每月收入3萬餘元，原告與賴月子結褵多年，鶼鰈情
     深，不料愛侶竟遭車禍身亡，精神遭受重大剌激，往後將
     獨力撫養子女，更將孤零零地過一生，痛苦實無法言諭，
     爰請求920,000元以資慰藉。
   4.原告已領取強制責任險保險金375,000元，總計被告應給付
     原告丙○○1,384,218元。(329,432＋509,786＋920,000－
     375,000＝1,384,218元)。
 （二）原告丁○○部分：
   1.扶養費用：原告丁○○係被害人之次女，82年5月22日生，
     距被害人遇害至成年，尚有4年1個月即4.08年待被害人扶
     養，依霍夫曼式方法扣除中間利息，被告應給付原告331,
     776元扶養費〈(182,076×3.00000000+14,566)÷2=331,
     776元〉。
   2.精神慰撫金：原告丁○○目前就讀嘉義家職，死者為丁○○之母親，原告丁○○平日對母親倚賴甚深，正當報恩之
     際，頓遭喪母之痛父親，原告丁○○甚感委屈，原告丁○○所受之痛苦實屬重大，認其請求80萬元之精神慰撫金為
     合理。
   3.原告已領取強制責任險保險金375,000元，總計被告應給付
     原告丁○○456,776元。(800,000＋331,776-375,000 =756
     ,776元)
 （三）原告戊○○部分：
   1.精神慰撫金：原告戊○○為高中畢業，因本事件原告暫時
     離開原工作單位回家處理家中大小事務。死者為原告戊○○之母，正當報恩之際，頓遭喪母之痛，原告戊○○悲痛
     逾恆，認其請求80萬元之精神慰撫金為合理。
   2.原告戊○○支出機車維修費5,950元，既已提出收據，被告
     自應賠償。
   3.原告已領取強制責任險保險金375,000元，總計被告應給付
     原告戊○○430,950元(800,000+0000-000000=430,950) 。
 （四）原告乙○○部分：
   1.精神慰撫金：原告乙○○為大學肄業，目前於軍中服役，
     每月收入約3萬餘元。死者為原告乙○○之母，正當報恩之
     際，頓遭喪母之痛，原告乙○○悲痛逾恆，認其請求80 萬
     元之精神慰撫金，以資慰藉為合理。
   2.原告已領取強制責任險保險金375,000元，總計被告應給付
     原告乙○○425,000元(800,000-375,000=425,000)
 （五）綜上所述，原告等請求上開金額，並請求自追加訴狀送
       達被告（按為99年4月1日）之翌日起，按年息百分之5之
       利息為有理由。
 五、原告陳明願供擔保，請求宣告假執行，核無不合，爰酌定
     相當之擔保金額，予以准許，本件為刑事附帶民事事件，
     免繳納裁判費，併此敘明。
 六、據上論結，本件原告之訴為有理由，依民事訴訟法第385
     條第1項前段、第78條、第390條第2項判決如主文。
中    華    民    國    99    年    6     月    25    日
                  民一庭法  官  林世芬
以上正本係照原本作成
如對本判決上訴須於判決送達後20日內向本院提出上訴狀
中    華    民    國    99    年    6     月    25    日
                            書記官  許龍崑

司法院資訊處製作；財團法人民間司法改革基金會備份。
